【裁判字號】    99,聲再,10
【裁判日期】    990825
【裁判案由】    聲請再審
【裁判全文】
臺灣臺北地方法院民事裁定              99年度聲再字第10號
聲  請  人    乙○○原名張秀.
相  對  人    民生首富公寓大廈管理委員會
法定代理人    甲○○
上列聲請人因與相對人間請求給付管理費事件，對於中華民國98
年12月2日本院98年度審聲再字第37號確定裁定聲請再審，本院
裁定如下：
    主  文
再審聲請駁回。
再審聲請費用新臺幣壹仟元由聲請人負擔。
    理  由
一、按再審之訴，應於30日之不變期間內提起。民事訴訟法第50
    0條第1 項定有明文。對於確定裁定而有民事訴訟法第496條
    第1項或第497條之情形者，得準用再審程序之規定，民事訴
    訟法第507條亦有明定。上開規定依民事訴訟法第436條之32
    第4項規定，於小額事件之再審程序準用之。本件聲請人於
    民國98年12月9日收受本院98年度審聲再字第37號確定裁定
    ，並於98年12月30日聲請再審，未逾民事訴訟法第500條第1
    項規定之提起再審之訴應於30日之不變期間內，聲請人聲請
    本件再審，係屬合法，先予敘明。
二、本件聲請再審意旨略以：相對人冒用96年度管理委員會訂定
    翌年適用之97年度管理費數額，權充96年度適用，案經98年
    度審小上字第67號法官用鉛筆在卷15頁96年年終區分所有權
    人會議記錄上打圈為記並註明''97年字樣''，此新證據足以
    推翻原確定判決，此新證據發現日期係聲請人向板橋市公所
    申請會議記錄，該公所回函才發現，故原確定裁定有民事訴
    訟法第507條準用第496條第1項第13款聲請再審之事由，為
    此提起本件再審，請求廢棄原確定裁定等語。
三、按當事人發現未經斟酌之證物或得使用該證物者。但以如經
    斟酌可受較有利益之裁判者為限，得以再審之訴對於確定終
    局判決聲明不服，民事訴訟法第496條第1項第13款定有明文
    。所謂發現未經斟酌之證物，係指在前訴訟程序事實審辯論
    終結前，不知已有該證物存在，其後始知之者而言。所謂得
    使用該證物，係指前訴訟程序事實審言詞辯論終結前，雖知
    有該證物存在，但因故不能使用，其後始得使用者而言（最
    高法院82年台上字第2582號判例參照）。若已知之，而按其
    情形，並非不能當時舉出或命第三人提出者，即無本款之適
    用（最高法院76年台上字第2812號判例參照）。又當事人依
    上開規定聲請再審，除當事人發現未經斟酌之證物或得使用
    該證物者外，尚須以該證物如經斟酌，當事人可受較有利益
    之裁判為要件，如該證物縱加斟酌，仍不能認為當事人可受
    較有利之裁判者，即難認再審之訴為有理由（最高法院81年
    台上字第2727號判例參照）。
四、經查，本件聲請人係對「98年審聲再字第37號」確定裁定提
    起再審，惟查前揭裁定之內容，係聲請人對於本院「98年度
    審小上字第67號給付管理費」事件之確定裁定提起再審，經
    本院合議庭以聲請人提起再審已逾不變期間、且未舉證有何
    民事訴訟法第500條第2項規定再審理由知悉在後之適用情形
    ，且聲請人均係就原審取捨證據及認定事實指摘，並無具體
    舉出原確定裁定所違反法令之條項及內容，資為論據，而裁
    定駁回聲請人之再審聲請。衡諸前揭確定裁定內容，未曾就
    聲請人與相對人間關於管理費部分為認事用法，自無審酌該
    部分證據之必要，更無從構成聲請人所指陳發見未經斟酌之
    證物或得使用證物之情況。況且其聲請意旨均針對本院98年
    審小上字第67號確定裁定是否確實有發現未經審酌之證物為
    指摘，與本件聲請再審之確定裁定「98年審聲再字第37號」
    實無關涉，聲請人提起本件再審，即無理由。
五、再就本件聲請意旨觀之，聲請人仍係就本院98年審小上字第
    67號給付管理費事件之認事用法為爭執，惟聲請人所稱之新
    證物（即96年年終區分所有權人會議記錄，97年北小字第40
    70號卷第16頁），於該訴訟事實審言詞辯論終結前已存在，
    並無因故不能使用、其後始得使用之情形，此亦可由聲請人
    於「98年審聲再字第37號」案件之聲請狀第3頁（見該卷宗
    第3頁）中已提及該管委會記錄之事實可知。再查，本件之
    相對人於97年度北小字第4070號給付管理費案件中，係請求
    聲請人給付96年度之管理費，並提出96年年終區分所有權人
    會議記錄為證，該會議記錄載有收費標準以每月每坪30元計
    算，就聲請人所提出所謂漏未斟酌之證據，均已於言詞辯論
    期日提示予兩造辯論，聲請人於97年12月18日言詞辯論期日
    亦表示「本件金額部分並不爭執」（見本院97年度北小字第
    4070號卷第36頁），則縱斟酌該證物，仍不能認為聲請人可
    受較有利之裁判。是聲請人依民事訴訟法第496條第1項第13
    款規定聲請再審，亦無足取。
六、綜上所述，聲請人主張原確定裁定有民事訴訟法第496條第1
    項第13款之再審理由，均有未合，其據以聲請再審，並無理
    由，應予駁回。
七、依民事訴訟法第507條、第502條第1項、第95條、第78條，
    裁定如主文。
中    華    民    國    99    年    8     月    25    日
                  民事第六庭審判長法  官  張瑜鳳
                                  法  官  賴錦華
                                  法  官  吳定亞
以上正本係照原本作成。
本裁定不得抗告。
中    華    民    國    99    年    8     月    25    日
                                  書記官  張婕妤

司法院資訊處製作；財團法人民間司法改革基金會備份。
